---
output: html_document
editor_options: 
  chunk_output_type: console
---

```{r setup, echo = FALSE, message = FALSE}
source("_common.R")
# Silently load in the data so the rest of the lesson works
gapminder <- read.csv("data/gapminder_data.csv", header=TRUE)
```


# 데이터 저장 {#r-writing}

## 그래프 저장하기 {#r-saving-image}

`ggsave` 명령어를 사용해서, 
`ggplot2`에서 생성한 가장 최신 도식화 결과물을 저장하는 방법을 이미 살펴봤다.
다시금 상기시키기 위해 명령어를 적어보면 다음과 같다:


```{r, eval=FALSE}
ggsave("My_most_recent_plot.pdf")
```

RStudio 내부에서 그래프로 저장할 경우,
'Plot' 윈도우에서 'Export' 내보내기 버튼을 사용한다.
버튼을 클릭하면, `.pdf`, `.png`, `.jpg` 혹은 다른 이미지 형식으로 저장할지 
선택옵션을 제시된다.

종종, 'Plot' 윈도우에 먼저 찍어보지 말고, 도표를 저장하고 싶을 때도 있다.
아마도 여러 페이지에 걸친 pdf 문서를 생성하고 싶을 것이다:
예를 들어, 각각은 다른 도표로 말이다.
혹은, 다수 파일에서 부분집합으로 데이터를 뽑아내고,
각 하위 데이터에 대해 도식화를 하고, 결과물을 도표로 저장하고자 한다.
하지만, 각각에 대해 'Export' 내보내기 버튼을 클릭하려고 루프를 
중단할 수는 없는 노릇이다.

이런 경우, 더 유연한 접근법을 사용할 수 있다.
`pdf` 함수는 신류 pdf 장치를 생성한다.
`pdf` 함수에 여러 인자를 사용해서, 크기와 해상도를 조절할 수 있다.


```{r, eval=FALSE}
pdf("Life_Exp_vs_time.pdf", width=12, height=4)
ggplot(data=gapminder, aes(x=year, y=lifeExp, colour=country)) +
  geom_line() +
  theme(legend.position = "none")

# You then have to make sure to turn off the pdf device!

dev.off()
```

저장한 문서를 열어서 살펴본다.

## 도전과제 1 {#r-writing-challenge-one}

`pdf` 명령어를 다시 작성해서 pdf 파일에 두번째 페이지를 찍는다.
각 창 패널에 대륙별로 데이터를 패싯 도표(힌트: `facet_grid` 사용)로 출력한다.

> **도전과제 1에 대한 해답**
>
> ```{r, eval = FALSE}
> pdf("Life_Exp_vs_time.pdf", width = 12, height = 4)
> p <- ggplot(data = gapminder, aes(x = year, y = lifeExp, colour = country)) +
>   geom_line() +
>   theme(legend.position = "none")
> p
> p + facet_grid(. ~continent)
> dev.off()
> ```


`jpeg`, `png` 등등 명령어도 다양한 형식으로 문서를 저장하는데,
유사하게 사용하면 된다.


## 데이터를 파일 저장 {#r-writing-file}

어느 시점이 되면, R에서 데이터를 내보내서 파일에 저장하기도 한다.

이런 목적으로 `write.table` 함수를 사용하는데,
앞서 살펴본 `read.table` 함수와 매우 유사하다.

데이터 정제 스크립트를 생성하자. 
`gapminder` 데이터에서 Australia 호주만 집중한다:


```{r}
aust_subset <- gapminder[gapminder$country == "Australia",]

write.table(aust_subset,
  file="data/gapminder-aus.csv",
  sep=","
)
```

쉘로 다시 전환해서, 모든 것이 정상인지 데이터를 살펴본다:

```{r shell-gapminder, eval = FALSE}
head data/gapminder-aus.csv

"country","year","pop","continent","lifeExp","gdpPercap"
"61","Australia",1952,8691212,"Oceania",69.12,10039.59564
"62","Australia",1957,9712569,"Oceania",70.33,10949.64959
"63","Australia",1962,10794968,"Oceania",70.93,12217.22686
"64","Australia",1967,11872264,"Oceania",71.1,14526.12465
"65","Australia",1972,13177000,"Oceania",71.93,16788.62948
"66","Australia",1977,14074100,"Oceania",73.49,18334.19751
"67","Australia",1982,15184200,"Oceania",74.74,19477.00928
"68","Australia",1987,16257249,"Oceania",76.32,21888.88903
"69","Australia",1992,17481977,"Oceania",77.56,23424.76683
```

음... 엄밀하게 보면 원하는 바는 아니다.
이 모든 인용부호는 어디서 왔을까?
또한 행번호도 보이는데 무의미하다.

도움말 파일을 살펴보고, 파일에 저장하는 방식을 변경해 본다.


```{r, eval=FALSE}
?write.table
```
기본디폴트 설정으로 데이터를 파일에 저장할 때, 
R은 자동으로 인용부호로 문자벡터를 감싼다.
행과 칼럼 명칭도 파일에 저장한다.

다음과 같이 고쳐본다:


```{r write-gapminder-aus, eval = FALSE}
write.table(
  gapminder[gapminder$country == "Australia",],
  file="data/gapminder-aus.csv",
  sep=",", quote=FALSE, row.names=FALSE
)
```

쉘 기술을 사용해서 다시 데이터를 살펴본다:

```{r, eval = FALSE}
head data/gapminder-aus.csv
```

훨씬 좋아보인다!

## 도전과제 2 {#r-writing-challenge-two}

1990 년 이후 수집된 데이터를 `gapminder` 데이터에서
부분집합으로 구성하는 데이터-정제 스크립트를 작성하라.
상기 스크립트를 사용해서, 작업한 신규 부분집합 데이터를 
`data/` 디렉토리에 파일로 저장한다.

> **도전과제 2에 대한 해답**
>
> ```{r, eval = FALSE}
> write.table(
>   gapminder[gapminder$year > 1990, ],
>   file = "data/gapminder-after1990.csv",
>   sep = ",", quote = FALSE, row.names = FALSE
> )
> ```



